臺灣高等法院民事裁定　　　　　　　　　　　　　　　九十一年度再抗字第三四號
　　　聲　請　人　甲○○
右當事人與相對人觀日大地社區管理委員會間支付命令事件，聲請人對於中華民國九
十年七月二日臺灣新竹地方法院九十年度促字第六○七七號裁定、九十年十月三日本
院九十年度抗字第三四八二號裁定、九十年十二月三日九十年度再抗字第一三二號裁
定、九十一年二月二十五日九十年度再抗字第一五七號裁定，聲請再審，本院裁定如
左：
    主      文
聲請駁回。
聲請訴訟費用由聲請人負擔。
    理      由
一、再審聲請意旨略以：聲請人與龍庭大廈管理委員會間有訴訟，屬敵對狀態，不可
    視該委員會為合法代收人，且數年來法院送達聲請人之訴訟文書均以新竹市○○
    路二六五號為送達處所，相對人亦以該址與聲請人文書往來，足見本件支付命令
    送達新竹市○○路○段一號由龍庭大廈管理員代收時，聲請人並未住居於該址。
    茲龍庭大廈管理員發現誤收本件支付命令，已轉寄至新竹市○○路二六五號，並
    寄存東門派出所，直至民國九十年六月二日始送達聲請人，此係屬公文送達程序
    出現問題，不可歸責聲請人，是本件支付命令送達日期仍應以聲請人受招領通知
    之日期為準。今相對人之代理人林金生已於本院九十年度再抗字第一五七號九十
    一年二月二十一日準備期日，自承其於本件支付命令發出前曾至新竹市○○路○
    段一號詢問龍庭大廈管理人，獲知聲請人未住該處，惟其竟仍故意陳報該址與法
    院，致本件支付命令發生誤送情事，現既知其證詞，乃據以聲請再審，爰依民事
    訴訟法第四百九十六條第一項第一款、第十三款聲請再審云云，並提出臺灣新竹
    地方法院公文封為證。
二、查相對人聲請臺灣新竹地方法院對聲請人發給九十年度促字第六○七七號支付命
    令，經聲請人聲明異議，該院以其已逾二十日不變期間為由，以九十年度促字第
    六０七七號裁定駁回異議，聲請人抗告，經本院以九十年度抗字第三四八二號裁
    定駁回確定。聲請人對上開二裁定聲請再審，再經本院以九十年度再抗字第一三
    二號裁定駁回再審確定，聲請人復對上開各裁定聲請再審，經本院以九十年度再
    抗字第一五七號裁定駁回確定，聲請人再為本件再審之聲請，業經本院調閱各該
    事件卷宗查明在案。
三、按再審之訴應於三十日之不變期間內提起；前項期間自判決確定時起算，但再審
    理由知悉在後者，自知悉時起算，民事訴訟法第五百條第一項、第二項定有明文
    。查本件聲請人對臺灣新竹地方法院九十年度促字第六○七七號、本院九十年度
    抗字第三四八二號裁定及本院九十年度再抗字第一三二號裁定聲請再審，其以民
    事訴訟法第四百九十六條第一項第一款「確定裁定適用法規顯有錯誤」為再審事
    由者，因其主張係於九十年七月十六日現實收受上開九十年度促字第六０七七號
    裁定，且本院九十年度抗字第三四八二號裁定及九十年度再抗字第一三二號裁定
    係分別於同年十月十五日及同年十二月十日送達聲請人，有送達證書附於各該事
    件卷宗可稽，則其迄九十一年三月五日始提出本件再審聲請，顯已逾法定不變期
    間，故聲請人，此部分再審之聲請，即不合法。又聲請人另以發見上開林金生證
    詞而認前揭新竹地方法院九十年度促字第六○七七號、本院九十年度抗字第三四
    八二號裁定及本院九十年度再抗字第一三二號確定裁定有民事訴訟法第四百九十
    六條第一項第十三款「發見未經斟酌之證物或得使用之證物」之再審理由乙節，
    查相對人之代理人林金生係於本院九十年度再抗字第一五七號九十一年二月二十
    一日準備期日，自承其於本件支付命令發出前曾至新竹市○○路○段一號詢問龍
    庭大廈管理人，獲知聲請人未住該處云云，而該期日聲請人之代理人倪國霖亦有
    出庭，此經本院調閱上開第一五七號卷證審閱無訛，是聲請人係於九十一年二月
    二十一日始知悉其有此再審事由，故其於同年三月五日提起本件再審之訴，並未
    逾三十日不變期間。惟按（舊）民事訴訟法第四百九十二條第一項第十一款所謂
    當事人發見未經斟酌之證物，係指前訴訟程序事實審之言詞辯論終結前已存在之
    證物，因當事人不知有此，致未經斟酌，現始知之者而言。若在前訴訟程序事實
    審言詞辯論終結前，尚未存在之證物，本無所謂發見，自不得以之為再審理由，
    最高法院二十九年上字第一○○五號判例意旨可資參照，茲上開林金生之證詞既
    係於本院九十年度再抗字第一五七號事件審理程序中所為，即非於其前程序即新
    竹地方法院九十年度促字第六○七七號、本院九十年度抗字第三四八二號及本院
    九十年度再抗字第一三二號事件程序中已存在之證據，本無所謂發見，依前開判
    例意旨，即不得以之為再審理由而對新竹地方法院九十年度促字第六○七七號、
    本院九十年度抗字第三四八二號及本院九十年度再抗字第一三二號確定裁定聲請
    再審，是聲請人此部分再審之聲請，為無理由。
四、次按所謂表明再審理由，必須明確指明確定判決有如何合於再審事由之具體情事
    ，始為相當；若僅泛言有何條款之再審事由，而無具體情事者，即不能謂已合法
    表明再審理由，最高法院六一年台再字第一三七號著有判例。茲詳繹本件再審聲
    請狀所載，本件再審聲請人並未明確指明本院九十年度再抗字第一五七號確定裁
    定有如何合於民事訴訟法第四百九十六條第一項第一款再審事由之具體情事，僅
    泛言聲請人與龍庭大廈管理委員會間有訴訟，屬敵對狀態，不可視該委員會為合
    法代收人，且數年來法院送達聲請人之訴訟文書均以新竹市○○路二六五號為送
    達處所，相對人亦以該址與聲請人文書往來，足見本件支付命令送達新竹市○○
    路○段一號由龍庭大廈管理員代收時，聲請人並未住居於該址。茲龍庭大廈管理
    員發現誤收本件支付命令，已轉寄至新竹市○○路二六五號，並寄存東門派出所
    ，直至九十年六月二日始送達聲請人，此係屬公文送達程序出現問題，不可歸責
    聲請人，是本件支付命令送達日期仍應以聲請人受招領通知之日期為準云云，核
    係對原法院核發支付命令送達之前程序為指摘，是聲請人並未表明上開第一五七
    號確定裁定有何民事訴訟法第四百九十六條第一項第一款之再審事由，其以本款
    對上開第一五七號確定裁定聲請再審，即非合法。
五、又按所謂當事人發見未經斟酌之證物或得使用該證物，係指在前訴訟程序不知有
    該證物，現始知之，或雖知有此而不能使用，現始得使用者而言，最高法院三十
    二年上字第一二四七號判例意旨參照。查聲請人主張本件支付命令送達新竹市○
    ○路○段一號由龍庭大廈管理員代收時，其並未住居於該址，故該送達並非合法
    乙節，固提出送達上開新竹地方法院九十年度促字第六○七七號裁定之該地方法
    院公文封為證，並表示相對人代理人林金生於本院九十年度再抗字第一五七號再
    審事件九十一年二月二十一日準備期日表示其於本件支付命令發出前曾至新竹市
    ○○路○段一號詢問龍庭大廈管理人時，已獲知聲請人未住該處，現知其證詞，
    爰依民事訴訟法第四百九十六條第一項第十三款對本院九十年度再抗字第一五七
    號確定裁定聲請再審云云。惟查該相對人代理人林金生係於本院九十年度再抗字
    第一五七號再審事件九十一年二月二十一日準備期日庭訊時，表示其於本件支付
    命令發出前曾至新竹市○○路○段一號詢問龍庭大廈管理人，獲知聲請人未住該
    處等語；又上開新竹地方法院公文封係用以送達上開新竹地方法院九十年度促字
    第六○七七號裁定與抗告人，則聲請人於上開第一五七號再審事件審理中應已知
    有上開林金生之證詞及新竹地方法院公文封之存在，既非現始知之，且無雖知有
    此證物而不能使用，現始得使用之情形，其執此等證物聲請再審，自與上開判例
    意旨不合，其指摘上開第一五七號確定裁定有民事訴訟法第四百九十六條第一項
    第十三款之再審事由，亦無理由。
六、綜上所述，聲請人對新竹地方法院九十年度促字第六○七七號裁定、本院九十年
    度抗字第三四八二號裁定、九十年度再抗字第一三二號裁定及九十年度再抗字第
    一五七號裁定聲請再審，以民事訴訟法第四百九十六條第一項第一款為再審事由
    者，均不合法；以民事訴訟法第四百九十六條第一項第十三款為再審事由者，均
    無理由，皆應予以駁回，爰依民事訴訟法第五百零七條、第五百零二條、第九十
    五條、第七十八條，裁定如主文。
中　　　華　　　民　　　國　　九十一　　年　　　四　　　月　  十九　　　日
                                民事第八庭
　　　　　　　　　　　　　　　　　　審判長法　官　鄭　三　源
　　　　　　　　　　　　　　　　　　　　　法　官　周　美　月
　　　　　　　　　　　　　　　　　　　　　法　官　王　淇　梓
右正本係照原本作成。
不得抗告。
中　　　華　　　民　　　國　　九十一　　年　　　四　　　月　　十九　　　日
　　　　　　　　　　　　　　　　　        書記官　張  美  華
